臺灣高等法院臺中分院刑事判決                  九十年度上更(一)字第四二九號
    上  訴  人  臺灣台中地方法院檢察署檢察官
    上  訴  人
    即  被  告  乙○○
    選任辯護人  劉家驥
右上訴人等因被告違反毒品危害防制條例案件，不服臺灣臺中地方法院八十八年度訴
字第四二四號中華民國八十八年五月十八日第一審判決（起訴案號：臺灣臺中地方法
院檢察署八十八年度偵字第三○一八號），提起上訴，經判決後，由最高法院第一次
發回，本院更為判決如左：
      主  文
原判決撤銷。
乙○○共同連續販賣第一級毒品，累犯，處有期徒刑捌年。
販賣第一級毒品所得之新台幣玖仟柒佰元，應予沒收，如全部或一部不能沒收時，以
其財產抵償之；販賣第一級毒品所得之新台幣壹萬柒仟元本票壹紙，應予沒收；扣案
之海洛因參小包（合計淨重○．六公克）均沒收銷燬之。
      事  實
一、乙○○於民國（下同）八十一年間，即有違反麻醉藥品管理條例案件之前科（經
    台灣台中地方法院判處拘役五十日確定），嗣又因另犯竊盜、偽造文書二罪，經
    本院於八十一年間依序判處有期徒刑十月、四月，並定其應執行之刑為有期徒刑
    一年確定，且於八十三年三月三十日執行完畢。詎乙○○不知警悌，猶自八十七
    年間起，再染上施用第一、二級毒品之惡息，終因所費不貲，且無法戒除施用毒
    品之行為，乃意圖將其向不詳姓名男子以不詳價格所購入之第一級毒品海洛因，
    部分轉售他人，以賺取價差圖利。嗣乙○○即與王江山（未經起訴）基於共同販
    賣第一級毒品海洛因賺取價差圖利之犯意聯絡，並基於概括之犯意，先於八十八
    年一月七日或八日（詳細日期，證人陳中臨已無法記憶）之下午六、七時許，先
    推由王江山以電話通知陳中臨前來之後，二人即在台中縣大里市○○街六十巷卅
    九號即乙○○之住處，共同以新台幣（下同）九千七百元之價格，將第一級毒品
    海洛因一小包（重量不詳）販賣予陳中臨施用。後至八十八年一月十五日晚上八
    時許，乙○○亦再推由王江山以電話通知陳中臨前來之後，二人又在台中縣大里
    市○○街六十巷卅九號即乙○○之住處，再共同以一萬七千元之價格，將第一級
    毒品海洛因一小包（重量不詳）販賣予陳中臨施用。惟因陳中臨此次未帶金錢，
    乃當場簽發面額一萬七千元之本票一紙交予乙○○。嗣至八十八年一月二十日下
    午四時三十分許，經警在台中縣大里市○○路二二一號查獲陳中臨施用第一級毒
    品海洛因，因陳中臨供述其毒品之來源，警員乃循線於同日下午五時四十分許，
    在台中縣大里市○○街六十巷三十九號查獲乙○○，並扣得第一級毒品海洛因三
    小包（合計淨重○．六公克）及陳中臨所簽發之上開一萬七千元本票一紙（另扣
    得與本案無關之第二級毒品安非他命二小包，已由台灣台中地方法院檢察署檢察
    官另案聲請宣告沒收）。
二、案經台中縣警察局移請台灣台中地方法院檢察署檢察官偵查起訴。
      理  由
一、訊據本案上訴人即被告乙○○（以下簡稱為被告）雖坦承伊於八十八年一月二十
    日下午五時四十分許，在台中縣大里市○○街六十巷三十九號之住所，確有被警
    查扣第一級毒品海洛因三小包（淨重○．六公克）及陳中臨所簽發之一萬七千元
    本票一紙，亦坦承伊當時確有染上施用第一、二級毒品之惡習，惟被告矢口否認
    伊有販賣第一級毒品海洛因給陳中臨施用之犯罪情事，並辯稱：扣案之海洛因雖
    係伊所有，但此係伊購來供自己施用之毒品，伊從未販賣海洛因給陳中臨，更不
    可能甘冒血本無歸及遺留證物之風險，無畏刑法重責，而同意陳中臨簽發本票購
    買海洛因，且陳中臨就其購買第一級毒品海洛因之時間、對象、價格等事項，及
    簽發本票之原因，於警、偵訊，及於原審與鈞院（即本院）之證詞，前後均有不
    同，顯不可信，另王江山之供述亦非真實，亦非可信，本案並未扣得任何電子秤
    、分裝袋等販賣毒品之工具，扣案之本票一張，亦係陳中臨向伊購買機器所交付
    ，伊並無販賣第一級毒品海洛因給陳中臨施用之犯行，且伊本身施用毒品之行為
    ，嗣後亦經觀察、勒戒，應不為罪等情。
二、然查：
（一）本案證人陳中臨於警訊時，已供證：「於八十八年一月十五日晚上十九時許，
      一位綽號『王仔』（即王江山）男子打電話至我住處叫我過去，我約於當時晚
      上二十時許到達大里市○○街六十巷卅九號乙○○住處，我就直接到該處二樓
      乙○○房間內，在該房間內當面向乙○○以一萬七千元代價購得海洛因一包（
      重量不詳），當時我身上沒有帶錢，乙○○要我開立本票，我就開立一張面額
      一萬七千元之本票當場交給乙○○，後我就回家了」、「我共向乙○○購買二
      次海洛因，第一次是於八十八年一月七、八日下午十八、九時許，在大里市○
      ○街六十巷卅九號乙○○住處，以九千七百元代價，向乙○○購得海洛因一包
      （重量不詳），第二次就是於八十八年一月十五日晚上二十時許，在乙○○住
      處，以一萬七千元代價購得海洛因毒品一包（重量不詳），並當場開本票給他
      」等語（見偵查卷宗第十二頁）。嗣在檢察官訊問時，證人陳中臨亦再供證：
      「每次都是王江山打電話給我，要我過去買海洛因，我說沒錢，但王都說沒關
      係，我就過去乙○○處，由王江山交毒品給我，我則開支票給王（即王江山）
      ，以上是一月十五日之事，又八十七年一月七日日買毒品之事，地點也在乙○
      ○處，也由王江山拿毒品給我」、「向乙○○買過二次海洛因」、「第一次是
      在八十八年一月七、八日左右，在乙○○的住處，以九千七百元向他買一小包
      海洛因」、「第二次是在八十八年一月十五日又跟他買一小包」等情（見偵查
      卷宗第三二、三九頁）。即在原審法院訊問時，證人陳中臨復再供證曾在被告
      之上開住處，向被告購買海洛因二次（見原審卷宗第五一頁）。本案被告雖供
      述其與證人陳中臨在案發之前，甫認識不久，並無特別之交情（見本院卷宗第
      四八頁），但於偵、審期間，亦未見被告或證人陳中臨供述其等之間，有何積
      怨或過節，自難認定證人陳中臨會有挾怨誣攀之情形。且被告雖自警訊時起，
      即否認自己犯罪，但其在檢察官聲請羈押，經原審法院訊問時，亦供稱：「他
      （指陳中臨）是跟一個姓王的買的，姓王叫王江山，他住我那邊」等語（見聲
      羈卷宗第四頁），復於檢察官訊問時，再供稱：「他都是去我家找王江山買的
      ，我看過陳找過王二次」等情（見偵查卷宗第二六頁）。依據被告之上開供述
      ，其亦肯認陳中臨有到其家購買毒品二次，足證證人陳中臨供證：曾在被告住
      所購買海洛因二次之事非虛。再參酌王江山於檢察官訊問時，亦曾供述：「是
      乙○○託我打電話給陳中臨，並說叫他過來，有話要跟他說，並拿東西給他」
      乙情（見偵查卷宗第四一頁），及證人陳中臨確因施用毒品海洛因被警查獲（
      並有扣得部分尚未施用之海洛因）各情，益證陳中臨證述曾因王江山打電話，
      而二次到被告上開住所購買海洛因二次之事，應非虛構，足以採信。至於證人
      陳中臨嗣於本院訊問時，改稱係與被告合資購買云云，參酌上開事證，應係迴
      護之詞，殊無可採。
（二）又就證人陳中臨二次到被告上開住所購得之海洛因，係何人販賣乙節，被告與
      王江山二人雖互相推諉，另證人陳中臨前後所證亦非全然一致。惟證人陳中臨
      購得毒品海洛因之地點，係在被告之住所，此係證人陳中臨所堅指不移之事實
      。雖被告辯稱當時王江山亦有在其上開住所居住，惟警員於八十八年一月二十
      日下午五時四十分許，到被告上開住所查獲第一級毒品海洛因三小包及陳中臨
      所簽發之上開一萬七千元本票一紙（被告辯稱此非陳中臨購買毒品所簽發，應
      不足採信，其理由詳如後述）之地點，係在被告之房間，既亦為被告所是認，
      則被告若非確有參與販賣毒品給證人陳中臨之犯行，其豈會持有上開海洛因與
      陳中臨為支付毒品價款而簽發之本票？況證人陳中臨於警訊時，已堅指被告有
      參與上開二次販賣毒品海洛因之犯行。嗣在檢察官初訊時，證人陳中臨雖曾供
      稱：係王江山交付毒品云云（見偵查卷宗第三二頁），但其同時亦有：「本票
      是王（即王江山）要我交予許（即被告）的」、「警訊實在，只是在警局時，
      不知王江山之真名，我都稱他『王』、「我只是與『他們』（即王江山與被告
      ）接觸而已」等供證（見偵查卷宗第三二頁），且在檢察官複訊時（當時王江
      山、及被告亦均在庭），證人陳中臨即又供證：「毒品是乙○○交給我的」等
      語（見偵查卷宗第三九頁）。由證人陳中臨在偵查中之上開證詞，難認其有證
      述被告並未參與販賣上開毒品之情形。如再參酌證人陳中臨在原審法院證述：
      「向乙○○買過海洛因二次」、「（本票）是乙○○拿給我簽的」各情（見原
      審卷宗第五一、五二頁），益證陳中臨在警訊、及偵訊、以及原審法院訊問時
      ，均指證被告有參與上開販賣毒品之犯行無誤。又本案證人陳中臨就其在前開
      二次購買毒品海洛因之前，均係由王江山打電話通知其前往，以及二次王江山
      均有在場之事實，於偵查中已供證甚詳（見偵查卷宗第三二頁）。王江山亦坦
      認曾有打電話要陳中臨前來之事（見偵查卷宗第四一頁）。且在檢察官初訊時
      ，證人陳中臨已證稱王江山在電話中，是叫其過去買海洛因（見偵查卷宗第三
      二頁，又陳中臨於本院亦曾為同樣之證詞，見本院本案卷宗第四四頁）。經原
      審法院訊問，證人陳中臨除再指證二次王江山均有在場之外，並於原審法院在
      被告選任辯護人請求詰問何人販賣海洛因之時，另證稱：「他們是一起的」等
      語（見原審卷宗第五二頁）。按販賣海洛因之罪責至重，其交易向極隱密，若
      非共同販賣，被告豈有讓王江山打電話通知陳中臨，又讓其在場目睹毒品交易
      情形之理？參酌上開事證，本案被告係與王江山共同販賣上開海洛因給陳中臨
      ，應堪認定。
（三）被告雖又辯稱：販賣海洛因之罪責至重，伊不可能甘冒血本無歸及遺留證物之
      風險，無畏刑法重責，而同意陳中臨簽發本票購買海洛因云云。惟陳中臨確有
      簽發上開本票交付被告，此究係被告無可爭辯之事實。既為本票，無論購買機
      器或毒品，同有陳中臨屆期不為兌付之風險，被告既願收受陳中臨所簽發之上
      開本票，自係對陳中臨之信用有所信賴，才會收受，已難依據簽發本票之事實
      ，即認定此必與毒品之買賣無關。且上開本票之簽發，係為購買毒品，此係證
      人陳中臨於警訊所證述明確之事實。即在此後之偵、審期間，陳中臨雖然曾經
      改稱其中有一部分之票款，係購買機器之買賣價金，但證人陳中臨就其第二次
      向被告與王江山購買毒品海洛因之買賣價金，係以簽發上開本票之方式付款，
      其供證則未曾變更。且如被告確有販賣機器給陳中臨而取得本票之事，被告於
      警訊、偵查中當可據以力辯，豈會在警訊及偵查中，均推稱上開本票係王江山
      所有（見偵查卷宗第八、二六、四一頁）？嗣在原審法院訊問時，被告再辯稱
      本票係陳中臨購買機器所交付，已非可信。另證人陳中臨雖於檢察官複訊時，
      供證：上開本票之票款含機器一萬二千元，毒品二千元等語（見偵查卷宗三九
      頁），惟於原審法院訊問時，則改稱：上開本票之票款含機器三千元，其他則
      是毒品海洛因云云（見原審卷宗第五一頁）。其就所購機器之價款，前後所述
      有顯著之差異，此部分所述，已難採信。復經本院訊問，證人陳中臨已證稱本
      票之簽發與購買機器無關（見本院本案卷宗第四七頁）。參酌上情，本院認應
      以證人陳中臨於警訊所證為可採信。被告此部分所辯，委無可採。
（四）再證據由法院自由判斷，故證人之證言縱令先後未盡相符，但法院本於審理所
      得之心證，就其證言一部分認為確實可信予以採取，並非法所不許（最高法院
      四十六年台上字第一一五五號判例參照）。本案證人陳中臨嗣於本院訊問時，
      雖改稱係與被告合資購買海洛因二次，才因此簽發本票云云。惟經本院隔離訊
      問被告，被告卻否認有合資或替陳中臨購買海洛因之情（見本院卷宗第四九頁
      ），且不特本案被告先前從未以此置辯，連證人陳中臨在此之前，亦未曾作此
      供證，顯見陳中臨嗣後上開所證，意在迴護被告，難認為真實。另證人陳中臨
      所簽發之本票，與購買機器無關，其說明亦有如前述。證人陳中臨先前就此部
      分所為相異之證述，亦難認為真實。再本案被告與證人陳中臨均係至八十八年
      一月二十日才被警查獲，當時距離八十八年一月七日或八日已有十餘日，則證
      人陳中臨對其第一次向被告購買毒品海駱因之時間，無法確定是八十八年一月
      七日或八日，本為事理之常，尚不能因此即認其此部分之證詞不足採信。又本
      案證人陳中臨於偵、審期間，就其購買毒品海洛因之對象，雖有時改稱係王江
      山交付毒品與收受現金，有時推稱不知係被告或王江山何人販賣云云，惟如就
      陳中臨在警訊、偵訊、及原審法院訊問時，各次所為之證詞綜合觀察，其均指
      證被告有參與上開販賣毒品之犯行，其說明亦有如前述。證人陳中臨上開前後
      未盡相符之證詞，與其應訊當時欲迴護之對象有關，尚不得因此即認定本案被
      告並無前開犯行。本案依據：係王江山通知陳中臨前往交易，交易當時被告與
      王江山均在場，且陳中臨亦迭指被告交付毒品與收受金錢、本票，及扣案之毒
      品與本票又均在被告之房間被警查獲各情，已堪認定本案係被告與王江山共同
      販賣海洛因給陳中臨，證人陳中臨上開先後未盡相符之證言縱為本院所不採，
      仍不影響本院就本案被告上開犯行之認定。
（五）末查，本案被告雖不供稱購入毒品海洛因之單位（如錢、兩）價格，且證人陳
      中臨亦無法供述其以前開價格所購入毒品海洛因之重量，因而本院無從認定被
      告販入與賣出海洛因之價差，惟被告既自承與證人陳中臨並無特殊交情，而販
      賣第一級毒品為法所不許，且其法定刑不輕，屢經政府宣導，被告又有施用毒
      品被查獲前科，當無不知販賣上開毒品被查獲之嚴重性之理。被告若非貪圖賺
      取買賣價差之利潤，豈會冒此重刑危險，而販賣海洛因予陳中臨？被告應有意
      圖營利之主觀犯意甚明。復有海洛因三小包（合計淨重０．六公克）、本票一
      張扣案可稽，及有法務部調查局八十八年三月十五日（八八）0000000
      00號檢驗通知書附卷足佐（見原審卷宗第八九頁），本案事證明確，被告之
      犯行，應堪認定。
三、按海洛因係毒品危害防制條例第二條第二項第一款所規定之第一級毒品，被告與
    王江山於前開時、地，連續二次販賣第一級毒品海洛因給陳中臨之犯行，係犯毒
    品危害防制條例第四條第一項之販賣第一級毒品罪。至於被告與王江山持有第一
    級毒品海洛因之低度行為，已被其等販賣第一級毒品海洛因之高度行為所吸收，
    應不另論罪。被告與王江山前開連續二次販賣第一級毒品海洛因之犯行，其犯罪
    時間緊接，犯罪構成要件相同，顯係基於概括之犯意反覆為之，應依照連續犯之
    規定，論以販賣第一級毒品海洛因一罪，但因販賣第一級毒品海洛因之法定刑為
    死刑及無期徒刑，依法不得加重其刑。又就上開所犯，被告與王江山之間戶有犯
    意聯絡及行為分擔，均應論以共同正犯。次查被告曾於八十一年間，因犯竊盜、
    偽造文書二罪，經本院依序判處有期徒刑十月、四月，並定其應執行之刑為有期
    徒刑一年確定，且於八十三年三月三十日執行完畢，以上事實有台灣台中地方法
    院檢察署刑案資料查註紀錄表及本院被告全國前案紀錄表附卷可稽，被告於受此
    有期徒刑之執行完畢後，五年之內再犯有期徒刑以上之本罪，為累犯，惟因販賣
    第一級毒品海洛因之法定刑為死刑及無期徒刑，依法亦不加重其刑。再查，本案
    被告販賣第一級毒品海洛因之行為僅有二次，每次僅販賣海洛因一小包，所得不
    多，且在其住所亦未被警查獲分裝袋與電子秤等分裝工具，另在其住所被警查獲
    之海洛因亦僅有三小包，顯見被告並非販賣第一級毒品海洛因之大、中盤商，應
    係無法戒除施用毒品惡習，所費不貲，受此所累，才將其向不詳姓名男子以不詳
    價格所購入之第一級毒品海洛因，部分轉售陳中臨，以賺取價差圖利，衡以毒品
    危害防制條例第四條第一項之法定本刑為死刑、無期徒刑，觀諸被告上開犯罪情
    狀，在客觀上尚足以引起憫恕，倘科以被告上開法定最低之刑，實嫌過重，爰依
    刑法第五十九條之規定，酌量減輕被告之刑。被告上開刑罰之加重、減輕事由，
    並先加後減之。扣案之海洛因三小包（合計淨重０．六公克），應依毒品危害防
    制條例第十八條第一項前段之規定，沒收銷燬之。至於被告第一次販賣毒品所得
    之九千七百元，亦應依照同條例第十九條第一項之規定宣告沒收，如全部或一部
    不能沒收時，應以其財產抵償之。另被告第一次販賣毒品所得之上開一萬七千元
    本票一紙，則應依照同條例第十九條第一項之規定宣告沒收。至於本案其餘之扣
    押物，與本案被告上開犯行無關，爰不於本案宣告沒收。又本案被告供述其毒品
    海洛因之來源係向李龍崑所購買部分，業經李龍崑矢口否認。本案被告之上開供
    述，又無任何佐證足以證明確與事實相符。且依被告於本院所為之供述，其亦僅
    供稱有在被查獲之前一小時，以六千元代價向李龍崑購得扣案之三包海洛因（見
    本院本案卷宗第一○九頁），至於其販賣給陳中臨之二包海洛因係向何人購買，
    被告仍不願為具體之供述。綜觀上情，本案被告並無供出其所販賣之毒品海洛因
    之來源，因而破獲之情形，無從依據毒品危害防制條例第十七條之規定減輕其刑
    ，併此敘明。
四、又本案被告之共犯王江山業經本院多次傳訊，均未到庭，依法拘提亦未拘獲，且
    本案被告之犯罪事證已甚明確，被告聲請本院再傳訊王江山，核無必要，亦併此
    敘明。
五、本案被告之犯罪事證既已明確，其犯行已堪認定，原審判決誤認被告並無販賣第
    一級毒品海洛因給陳中臨之犯行，尚有未合。是本案被告上訴指謫原審判決不應
    對其論科罪責，其上訴雖無理由，但檢察官上訴，認原審判決未論科被告販賣第
    一級毒品之罪責不當，則為有理由，自應由本院將原審判決撤銷，並予以改判。
    爰審酌被告之品行、犯罪之動機、販賣第一級毒品對國民健康所致危害程度、及
    其犯罪後之態度等一切犯罪情狀，量處有期徒刑八年。扣案之海洛因三小包（合
    計淨重０．六公克），應依毒品危害防制條例第十八條第一項前段之規定，沒收
    銷燬之。至於被告第一次販賣毒品所得之九千七百元，亦應依照同條例第十九條
    第一項之規定宣告沒收，如全部或一部不能沒收時，應以其財產抵償之。另被告
    第一次販賣毒品所得之上開一萬七千元本票一紙，亦依照同條例第十九條第一項
    之規定宣告沒收。
六、據上論斷，應依刑事訴訟法第三百六十九條第一項前段、第三百六十四條、第二
    百九十九條第一項前段、毒品危害防制條例第四條第一項、第十八條第一項前段
    、第十九條第一項、刑法第十一條前段、第二十八條、第五十六條、第四十七條
    、第五十九條，判決如主文。
本案經檢察官甲○○到庭執行職務。
中      華      民      國      九十一      年      五    月    十五    日
                                   臺灣高等法院臺中分院刑事第三庭
                                         審判長法  官  陳  朱  貴
                                               法  官  胡  忠  文
                                               法  官  廖  柏  基
右正本證明與原本無異。
如不服本判決應於收受送達後十日內向本院提出上訴書狀，其未敘述上訴之理由者並
得於提起上訴後十日內向本院補提理由書（均須按他造當事人之人數附繕本）。
                                               書記官  詹  錫  朋
中      華      民      國    九十一     年      五       月    十六    日
附錄條文：
毒品危害防制條例第四條第一項：
製造、運輸、販賣第一級毒品者，處死刑或無期徒刑，處無期徒刑者，得併科新台幣
一千萬元以下罰金。
                                                                        Ｆ
